【裁判字號】    98,建上更(二),3
【裁判日期】    991015
【裁判案由】    給付工程款
【裁判全文】
臺灣高等法院高雄分院民事裁定       98年度建上更(二)字第3號
聲  請  人
（即上訴人）  行政院國軍退除役官兵輔導委員會
              高雄榮民技術勞務中心
法定代理人    甲○○
訴訟代理人    李昌明律師
聲請人因與相對人巨石營造有限公司間給付工程款事件，對本院
於民國99年9 月21日所為判決聲請更正錯誤，本院裁定如下：
    主  文
聲請駁回。
聲請程序費用由聲請人負擔。
    理  由
一、按判決有誤寫、誤算或其他類此之顯然錯誤者，法院始得以
    依聲請或依職權以裁定更正之，民事訴訟法第232 條第1 項
    規定甚明。又所謂顯然錯誤者，乃指判決中所表示者與法院
    本來之意思顯然不符者而言（參照最高法院18年聲字第307
    號判例）。
二、本件聲請意旨略以：本件鈞院之判決主文諭知「兩造上訴均
    駁回」，理由固以巨石公司所請求之工程尾款2,008,127 元
    （新台幣，以下同），聲請人高雄榮勞中心得主張抵銷之代
    工、購料之款項共計1,323,098 元，准予抵銷，尚欠685,02
    9 元，因而駁回聲請人高雄榮勞中心之上訴。惟查，有關聲
    請人高雄榮勞中心主張收回自辦所支付之金額，其中支付工
    人工資106 萬元部分，一審雖僅判決准予298,960 元抵銷，
    但鈞院更一審判決則認該106 萬元均准予抵銷，因此，鈞院
    更一審准予抵銷之金額共計2,084,138 元（即前開106 萬元
    及一審所判准抵銷之代購物料費1,024,138 元）。換言之，
    本件巨石公司所請求之系爭工程尾款共計2,008,127 元，鈞
    院更一審判決准予聲請人高雄榮勞中心以2,084,138 元之代
    支費用抵銷，經抵銷之結果，巨石公司已無系爭工程尾款可
    請求，且巨石公司更一審判決後，並未就此部分表示不服上
    訴，該更一審判決所生之抵銷效力，即告確定，鈞院本次判
    決，顯有誤漏此判決確定之部分，是認定巨石公司仍得請求
    685,029 元之工程尾款顯有誤算或其他類此之錯誤，爰聲請
    裁定更正云云。
三、惟查，本件第一審判決之主文為：「一、被告（高雄榮勞中
    心）應給付原告（巨石公司）685,029 元，及自91年5 月11
    日起至清償日止，按年息5 ﹪計算之利息。二、原告其餘之
    訴及該部分假執行之聲請均駁回」；而本院更一審判決之主
    文為：「一、原判決關於駁回巨石公司後開第二項之訴及該
    部分假執行之聲請，暨訴訟費用（除確定部分外）之裁判均
    廢棄。二、高雄榮勞中心應再給付巨石公司3,214,460 元，
    及自91年5 月11日起至清償日止，按年息5 ﹪計算之利息。
    三、巨石公司其餘上訴駁回。四、高雄榮勞中心之上訴駁回
    」；嗣高雄榮勞中心上訴三審，經最高法院判決：「原判決
    關於命高雄榮勞中心再為給付及駁回其上訴部分廢棄」。是
    本院更一審判決既遭最高法院廢棄，則關於其認定高雄榮勞
    中心就【支付工人工資】106 萬元得主張抵銷部分，即已不
    存在，是關於高雄榮勞中心主張得抵銷部分，自尚未判決確
    定，並無既判力可言。故本院98年度建上更(二)字第3 號判決
    乃於事實及理由欄一、敘明：「按經原審判決高雄榮勞中心
    應給付巨石公司685,029 元及法定遲延利息，嗣經本院前審
    判決高雄榮勞中心應再給付巨石公司3,214,460 元及法定遲
    延利息，即高雄榮勞中心應給付巨石公司共計3,899,489 元
    及法定遲延利息，而逾上開金額本息之請求，業經原審及本
    院前審判決駁回，未據上訴人（巨石公司）聲明不服，已告
    確定」等語（見本院98年度建上更(二)字第3 號判決第2 頁）
    。由上足見關於高雄榮勞中心主張抵銷之【支付工人工資】
    106 萬元部分，並未經判決確定。而依民訴法第400 條第2
    項規定，主張抵銷之請求，其成立與否須經「裁判確定」，
    始以主張抵銷之額為限，有既判力（最高法院94年台上字第
    2176號判決意旨參照）。查，聲請人高雄榮勞中心抗辯得以
    【支付工人工資】106 萬元主張抵銷部分，既尚未確定，依
    上開說明，原無既判力，聲請人高雄榮勞中心指摘本院98年
    度建上更(二)字第3 號判決就此已確定之部分仍予裁判，有誤
    寫、誤算之顯然錯誤，聲請裁定更正，非有理由。其聲請更
    正，不應准許。
四、依民事訴訟法第95條、第78條，裁定如主文。
中    華    民    國    99    年    10    月    15    日
                            民事第一庭
                                審判長法官  黃金石
                                法      官  林紀元
                                法      官  林健彥
以上正本證明與原本無異。
如不服本裁定應於送達後10日內向本院提出抗告狀（並按他造當
事人之人數附繕本），並繳納抗告費新臺幣1,000 元。
中    華    民    國    99    年    10    月    15    日
                                書  記  官  黃富美

司法院資訊處製作；財團法人民間司法改革基金會備份。
